【裁判字號】    96,簡上,394
【裁判日期】    970827
【裁判案由】    竊盜
【裁判全文】
臺灣臺北地方法院刑事判決             96年度簡上字第394號
上  訴  人
即  被  告  甲○○
                    （另案在監執行中）
選任辯護人  劉明益律師
上列上訴人因竊盜案件，不服本院於中華民國96年9 月29日所為
96年度簡字第3042號第一審刑事簡易判決（聲請簡易判決處刑案
號：96年度偵字第17879 號），提起上訴，本院管轄之第二審合
議庭判決如下：
    主  文
上訴駁回。
    事  實
一、甲○○前因竊盜、偽造文書等案件，分別經臺灣臺中地方法
    院以93年度聲字第2294號裁定應執行有期徒刑9 月、臺灣高
    等法院臺中分院以94年度聲字第341 號裁定應執行有期徒刑
    10月確定，於94年10月31日縮刑期滿執行完畢。詎仍不知悔
    改，於96年2 月4 日下午5 時50分許、同年2 月6 日下午7
    時30分許，意圖為自己不法之所有，在臺北市中山區○○○
    路14號衣蝶百貨公司二樓之黃淑琦專櫃、compagniana 專櫃
    ，趁專櫃服務員黃怡蓁、乙○○未注意之際，分別徒手竊取
    價值新臺幣（下同）9,900 元之狐狸毛外套及3 萬元之毛皮
    背心各1 件。嗣於96年2 月6 日下午8 時10分許，甲○○再
    度前往上址行竊時，為警循線查獲。
二、案經臺北市政府警察局中山分局報告臺灣臺北地方法院檢察
    署檢察官偵查後聲請簡易判決處刑。
    理  由
一、按被告以外之人於審判外之言詞或書面陳述，除法律有規定
    者外，不得作為證據，刑事訴訟法第159 條第1 項定有明文
    ；復按被告以外之人於審判外之陳述，雖不符前4 條之規定
    ，而經當事人於審判程式同意作為證據，法院審酌該言詞陳
    述或書面陳述作成時之情況，認為適當者，亦得為證據；當
    事人、代理人或辯護人於法院調查證據時，知有第159 條第
    1 項不得為證據之情形，而未於言詞辯論終結前聲明異議者
    ，視為有前項之同意；同法第159 條之5 規定甚明。本件所
    據以認定被告甲○○犯罪事實之證據，其中屬傳聞證據部分
    ，因被告、辯護人及公訴人於本院言詞辯論終結前，均未對
    於證據能力聲明異議，依刑事訴訟法第159 條之5 規定，視
    為同意上開證據具備證據能力，本院認亦無違法或不當之情
    況，是該傳聞證據均具備證據能力，合先敘明。
二、經本院訊問後，被告雖坦承於96年2 月6 日下午8 時10分許
    在台北衣蝶百貨為警逮捕之情，惟矢口否認有何公訴意旨所
    指之犯行，辯稱：伊到警察局後才發現袋子內有毛皮等衣物
    ，伊根本不清楚自己有無偷竊之犯行，當時伊腦中一片空白
    ，伊到警察局才清醒過來，每次都是有人拉伊後，伊才知道
    作錯了云云。
三、經查：
  (一)經本院於96年11月18日當庭勘驗衣蝶百貨公司現場之監視器
    後，被告確曾於96年2 月4 日下午5 時50分許、同年2 月6
    日下午7 時30分許，在臺北市中山區○○○路14號衣蝶百貨
    公司二樓之黃淑琦專櫃、compagniana 專櫃竊取狐狸毛外套
    及毛皮背心各1 件等情，業經本院製有勘驗筆錄在卷可證（
    本院卷第39、41、43頁），並有監視器翻拍照片在卷可佐（
    偵卷第8-11頁）。而證人即黃淑琦專櫃服務員黃怡蓁、證人
    即compagniana 專櫃服務員乙○○，亦於警詢時分別證稱被
    告即是當時竊取專櫃衣物之人等語（偵卷第15-18 頁）；證
    人乙○○並於本院審理時結證稱：看到監視器時，非常清楚
    拍攝到竊取該公司櫃位之人即為被告，因為當時有拍到被告
    之側面，而且因為該件3 萬元之毛皮背心很貴，很少人會去
    看，伊很清楚記得被告在該處觀看後不久，該背心即不見，
    當時櫃內只有伊一人，伊來不及招呼，只好報警處理等語（
    本院卷第121-122 頁）。綜此，前述證人之供稱核與監視器
    翻拍照片及本院勘驗筆錄相符，堪認被告確有公訴意旨所指
    之竊盜犯行。
  (二)被告雖辯稱自己行為當時精神恍惚，根本不知道發生何事，
    且自己長期患有精神方面疾病云云。惟查，經本院依職權調
    閱被告之病歷資料，被告雖曾因精神方面疾病前往秀傳紀念
    醫院就診（此有該院96年12月17日函文檢附病歷資料在卷可
    證，本院卷第51-56 頁），且被告曾有多次前往百貨公司專
    櫃竊取物品，而為法院判處徒刑之前科犯行，然經本院針對
    被告之精神狀況送秀傳紀念醫院鑑定結果，結論為：「臨床
    診斷經秀傳醫院之資料與臨床問診，研判為精神官能性憂鬱
    症。至於其犯案當時之精神狀態，經詳細探問，其所述之失
    憶症狀與憂鬱病之病情關係應不大。... 阮員所述其於台北
    衣蝶百貨之偷竊一案，於案發前後均未有明顯重大心理創傷
    之症狀，且其交代失憶之內容，於鑑定時之陳訴常有說詞反
    覆之情事，令人難以判斷為真。此外，憂鬱症之人雖然臨床
    上有憂鬱症、悲觀等病症，然以之後該竊盜案件而言，應不
    存在因果關係之情形。判斷其犯案時，其判斷是非之能力與
    依判斷而自我控制之能力並未明顯低下，故研判其於犯案當
    時之精神狀態應未達於精神耗弱之程度。」此有秀傳紀念醫
    院97年7 月22日函文檢附精神鑑定報告書1 份在卷可證（本
    院卷第100-103 頁）。綜此，顯見被告雖有罹患憂鬱症之病
    史，且時常前往百貨公司專櫃竊取物品之行為，亦有異於常
    情之處，惟經醫院鑑定之結果，被告為本件犯行時，其判斷
    是非之能力與依判斷而自我控制之能力並未明顯低下。
  (三)辯護意旨雖謂如認定被告構成竊盜罪，因被告於96年2 月6
    日下午7 時30分在衣蝶百貨compagniana 專櫃竊取財物後不
    久，即於同日下午8 時10分在紅采專櫃竊取物品，顯見此二
    次竊盜行為符合包括一罪之要件，而紅采專櫃竊盜之犯行，
    已經法院判處有徒刑確定，則compagniana 專櫃之犯行即應
    諭知免訴之判決云云。惟查，被告於警詢時，對於為警當場
    查獲在紅采專櫃竊取之犯行，雖坦承不諱，惟始終否認本件
    二次之竊盜犯行（偵卷第6 、13頁），於本院審理時亦辯稱
    ：我否認有竊盜犯行，都是有人拉助我才知道作錯了等語，
    顯見被告主觀上並無反覆實施同類犯罪之意思，且其對於所
    竊各專櫃內之財物，非屬一人所有，當有認識，其二次竊盜
    犯行之被害人既均不同，侵害之財產法益自非同一，徵以被
    告行竊時間尚非密接、行竊地點亦不相同，各次竊盜行為均
    具有獨立性，依一般社會健全觀念，在時、地差距上，並非
    不得分開而論，縱因刑法第56條修正後已廢除連續犯裁判上
    一罪之規定，惟在刑法評價上，仍難逕將本件視為集合犯或
    數個舉動接續施行而為包括之一罪。是以，被告所犯前述二
    罪，犯意個別、行為互殊，自應分論併罰。
  (四)綜上所述，由證人之證詞、監視器翻拍照片與勘驗筆錄，足
    見被告有公訴意旨所指之竊盜犯行，被告所辯無非係卸責之
    詞，不足採信。是本件事證明確，被告犯行堪以認定，應予
    依法論科。
四、核被告所為，係犯刑法第320 條第1 項之竊盜罪。其二次犯
    行犯意各別、時間不一，顯係各別起意，應予分論併罰。被
    告有犯罪事實欄所述之前科犯行，於5 年內故意再為本件竊
    盜之犯行，應依刑法第47條第1 項規定加重其刑。原審認被
    告竊盜犯行明確，依刑事訴訟法第449 條第1 項前段、第3
    項、刑法第320 條第1 項、第41條第1 項前段、第47條第1
    項前段、第51條第5 款，刑法施行法第1 條之1 ，分別判處
    被告有期徒刑4 、6 月，如易科罰金以新臺幣1,000 元折算
    1 日，並均依法予以減刑後，定其應執行刑5 月，核其認事
    用法均無違誤，量刑上並充分審酌被告犯罪之動機、手段、
    所生危害、智識程度、犯後態度、前科素行等一切情狀，亦
    屬妥適。職是，被告提起上訴，指摘原審判決認定事實有誤
    ，請求諭知無罪之判決，難認有理由，其上訴應予駁回。
據上論斷，依刑事訴訟法第455 條之1 第1 項、第3 項、第368
條，判決如主文。
本案經檢察官高怡修到庭執行職務。
中    華    民    國    97    年    8     月    27    日
                  刑事第六庭  審判長法  官   周占春
                                    法  官   林晏如
                                    法  官   林孟皇
本正本證明與原本無異。
不得上訴。
                                    書記官   楊雅鈞
中    華    民    國    97    年    8     月    27    日
附錄法條：
中華民國刑法第320條（普通竊盜罪、竊佔罪）
意圖為自己或第三人不法之所有，而竊取他人之動產者，為竊盜
罪，處5年以下有期徒刑、拘役或5百元以下罰金。
意圖為自己或第三人不法之利益，而竊佔他人之不動產者，依前
項之規定處斷。
前二項之未遂犯罰之。


司法院資訊處製作；財團法人民間司法改革基金會備份。
